臺灣高等法院臺中分院刑事裁定　　　　　　　　　　　九十年度聲再字第二四九號
　　聲　請　人
　　即受判決人　甲○○
右聲請人因公共危險案件，對於本院九十年八月二十一日九十年度少連上訴字第一五
號第二審確定判決，聲請再審，本院裁定如左：
        主  文
再審之聲請駁回。
        理  由
一、聲請意旨略以：
  (一)按刑事訴訟法第四百二十一條規定：「不得上訴於第三審法院之案件，除前條規
    定外，其經第二審確定之有罪判決，如就足生影響於判決之重要證據漏未審酌者
    ，亦得為受判決人之利益，聲請再審」。本件承辦警員蕭宜訓係在醫院對被告製
    作首次訊問筆錄者，其於二審訊問時陳述：「問：你們到現場時是否知道火是被
    告放的？答：據隔壁鄰居說被告是要自殺，至於火我到現場時已經撲滅。問：從
    你們到現場到製作筆錄前，你們是否知道被告放火燒神明----？答：我只知道他
    要自殺。」證人蕭宜訓上揭證言，足以證明警方在被告首次警訊前，並不知道案
    發現場三樓神明廳神像著火係因何種原因發生？或係由何人之過失或故意行為造
    成？此部份證據牽涉被告是否可適用自首規定，減輕其刑，應屬上揭法律規定之
    「足生影響於判決之重要證據漏未審酌」。
  (二)按刑事訴訟法第四百廿條第一項第六款係規定：「有罪之判決確定後，因發見確
    實之新證據，足認受有罪判決之人，應受無罪、免訴、免刑或輕於原判決所認罪
    名之判決者，得聲請再審。」，該所謂新發現，非指該項證據，於形式上在當時
    已經存在而言，應以對該證據內涵之真正意義有所發現為斷，此有最高法院七十
    二年度台抗字第三六號判決可資參考。本件判決書第三頁所示：「依本院勘驗筆
    錄所載神桌神像係置於三樓以水泥隔間之房間，神像後以鐵板隔間，鐵板後有一
    木門，二側係水泥壁」，另證人即警員許榮吉於二審證稱：「伊去到現場的三樓
    神明廳看時，神明正在燃燒，火勢不大，伊用水將其澆熄，沒有報消防隊」等語
    。依上開勘驗所見，房間除幾尊神像、供桌外，並無其他任何物品，即便神像、
    供桌全部燃燒，依四周俱是水泥牆、鐵板之情況下，依經驗法則當不至延燒至該
    屋其他部分，自無公共危險之虞。依上揭證人證詞，因現場火勢確實不大，不會
    延燒或生公共危險，所以證人才「沒有（通）報消防隊（來滅火）」。上揭勘驗
    及證言，雖判決書中已有載明，但客觀來看該等證據，其真正內涵，應該可以得
    到「無公共危險之虞」之結論，故聲請人認為原審判決「實質上」未審酌該證詞
    ，或可認定為「新證據」而得為再審之理由。為此依刑事訴訟法第四百廿一條；
    第四百二十條第一項第六款之規定，聲請再審，請求為開始再審之裁定。
二、惟按刑事訴訟法第四百廿條第一項第六款係規定：有罪之判決確定後，因發見確
    實之新證據，足認受有罪判決之人，應受無罪、免訴、免刑或輕於原判決所認罪
    名之判決者，得聲請再審。其第四百二十一條規定，不得上訴於第三審法院之案
    件，除前條外，其經第二審確定之有罪判決，如就足生影響於判決之重要證據漏
    未審酌者，亦得為受判決人之利益，聲請再審，而此處所謂發現確實之新證據，
    係指就新證據之本身形式上觀察，毋須經調查程序，顯然可認為足以動搖原確定
    之判決而言；又受判決人因對有利之主張，為原確定判決所不採，事後提出證明
    ，以圖證實在原審前所為有利之主張為真實，該項證據既非判決後所發見，顯難
    憑以聲請再審，最高法院四十年度台抗字第二號、五十年台抗字第一○四號分別
    著有判例可資參照。上開確實證據足以動搖原判決之見解，於刑事訴訟法第四百
    二十一條規定亦然。經查：(一)聲請人雖引證人蕭宜訓於原審之證詞，辯稱被告確
    實有自首之事實，而認原判決就上開證人證詞之重要證據漏未斟酌云云，惟證人
    蕭宜訓上開證詞，業經原判決予以斟酌，原判決並審酌證人蕭德隆證稱係因被告
    之姐告知被告在家中燒冥紙而前往等語，證人許榮吉證稱其有上樓滅火等語，認
    定被告放火之犯行於被告警訊自首前當為負責偵查之警員所已知，故對被告辯稱
    自首一節不予採認（參見原判決第三頁、第四頁），故聲請人所提之上開證據業
    經原審斟酌，且上開證據對被告自首之判斷亦不生影響，故原審即無對於重要證
    據漏未斟酌之情事。(二)聲請人所提出之原審勘驗筆錄及證人許榮吉於原審之證詞
    ，均係於原審已提出之證據，且經原審法院所審酌，聲請意旨僅係對原審判決法
    院認定事實結果有所爭執，惟按證據之取捨，及其證明力如何，法院得以自由心
    證而為判斷，故上開證據既於原審既已提出，並經審酌，即非所謂新證據。綜上
    所述，本件聲請意旨不符前揭再審之法律規定，再審之聲請為無理由，應予駁回
    。
三、據上論斷，應依刑事訴訟法第四百三十四條第一項，裁定如主文。
中      華      民      國    九十一    年      五      月      十      日
                                   臺灣高等法院臺中分院刑事第八庭
                                         審判長法  官  羅  得  村
                                               法  官  劉  榮  服
                                               法　官  陳  毓  秀
右正本證明與原本無異。
不得抗告。
                                               書記官  吳  宗  玲
中      華      民      國　  九十一     年      五       月    十三　  日
                                                              　　　　　Ｋ
